【裁判字號】    99,監宣,157
【裁判日期】    990818
【裁判案由】    監護宣告
【裁判全文】
臺灣臺南地方法院民事裁定             99年度監宣字第157號
聲  請  人  乙○○
上列聲請人聲請監護宣告事件，本院裁定如下：
    主      文
宣告甲○○○（女、民國○○年○月○○日生、身分證統一編號：Ｚ00
0000000號）為受監護宣告之人。
選定乙○○（男、民國○○年○○月○日生、身分證統一編號：Ｚ0000
00000號）為受監護宣告之人之監護人。
指定丙○○（女、民國○○年○月○○日生、身分證統一編號：Ｚ0000
00000號）為會同開具財產清冊之人。
聲請程序費用新臺幣壹仟元由受監護宣告之人甲○○○負擔。
    理      由
一、本件聲請意旨略以：聲請人之配偶甲○○○自民國94年間罹
    患腦血管爆裂，雖延醫診治但不見起色，致不能為意思表示
    或受意思表示，經臺南市立醫院鑑定為重度肢障，此有殘障
    手冊影本可證。為此，爰依法聲請鈞院對甲○○○為監護之
    宣告，並請求鈞院選任聲請人乙○○擔任甲○○○之監護人
    ，指定丙○○擔任會同開具財產清冊之人等語。
二、按對於因精神障礙或其他心智缺陷，致不能為意思表示或受
    意思表示，或不能辨識其意思表示之效果者，法院得因本人
    、配偶、四親等內之親屬、最近一年有同居事實之其他親屬
    、檢察官、主管機關或社會福利機構之聲請，為監護之宣告
    ，民法第14條第1項定有明文。經查：
（一）聲請人為甲○○○之配偶，此有聲請人提出之戶籍謄本在
      卷可佐，依上開規定，本件聲請人聲請本院對甲○○○為
      監護之宣告，自屬有據。
（二）再者，就甲○○○罹患重度肢障一節，業據聲請人提出中
      華民國身心障礙手冊影本1件為憑，復經鑑定人即財團法
      人臺灣省私立臺南仁愛之家附設精神療養院施仁雄醫師鑑
      定結果：「一般醫學檢查：個案意識呈呆僵狀態，對問話
      無法回答，必須靠他人協助下可進食、鼻胃管幫忙進食、
      靠氣管內管幫忙呼吸，四肢變形無力，無法自我行動，大
      小便及個人衛生仍須他人完全協助。精神檢查方面：個案
      的注意力、判斷能力、對人、時、地的定向感、記憶能力
      、計算能力及抽象思考能力均有明顯缺失。並有因心智缺
      陷，致不能為意思表示或受意思表示，或不能辨識其意思
      表示之效果者。基於受鑑定人有腦病變之其他心智缺陷，
      致不能為意思表示或受意思表示、不能辨識其意思表示之
      效果，且接受治療後回復可能性甚低，因而不能管理自己
      財產。」等情，此有本院99年8月18日監護宣告訊問筆錄
      及精神鑑定報告書各1份在卷可稽。
（三）基上，顯見依甲○○○之現況，已因心智缺陷致不能為意
      思表示或受意思表示、不能辨識其意思表示之效果，核與
      民法第14條第1項得為監護之宣告之規定相符，故聲請人
      聲請對甲○○○為監護之宣告為有理由，應予准許，爰裁
      定如主文第1項所示。
三、復按法院為監護之宣告時，應依職權就配偶、四親等內之親
    屬、最近一年有同居事實之其他親屬、主管機關、社會福利
    機構或其他適當之人選定一人或數人為監護人，並同時指定
    會同開具財產清冊之人；法院為前項選定及指定前，得命主
    管機關或社會福利機構進行訪視，提出調查報告及建議，監
    護之聲請人或利害關係人亦得提出相關資料或證據，供法院
    斟酌；法院選定監護人時，應依受監護宣告之人之最佳利益
    ，優先考量受監護宣告之人之意見，審酌一切情狀，並注意
    下列事項：(一)受監護宣告之人之身心狀態與生活及財產狀況
    。(二)受監護宣告之人與其配偶、子女或其他共同生活之人間
    之情感狀況。(三)監護人之職業、經歷、意見及其與受監護宣
    告之人之利害關係。(四)法人為監護人時，其事業之種類與內
    容，法人及其代表人與受監護宣告之人之利害關係。民法第
    1111條、第1111條之1定有明文。經查：
（一）本件受監護宣告之人甲○○○已婚，其父母已歿，目前親
      屬有其配偶即聲請人乙○○、子女即陳銘德、陳銘勝、陳
      富群、丙○○、陳佳蓉、陳曉蓉等人一節，業據聲請人提
      出親屬系統表1件及戶籍謄本7件在卷可佐，本院審之受監
      護宣告之人之監護較為特殊，除監護人負有護養療治受監
      護宣告人之義務，且監護人其工作須時常為之，故需具有
      相當體力等客觀當條件才能盡其義務，參以受監護宣告之
      人甲○○○之前開配偶及子女等人共同組成親屬會議，決
      議推舉由聲請人乙○○任受監護宣告之人甲○○○之監護
      人，此有親屬會議紀錄及親屬團體會議推定監護人說明書
      各1件在卷可稽，本院綜參上情，認由聲請人乙○○擔任
      受監護宣告之人甲○○○之監護人，最能符合受監護宣告
      之人之最佳利益，爰選定聲請人乙○○為監護人。
（二）另揆諸民法第1111條第1項法院指定會同監護人開具財產
      清冊之人之立法理由，係為在選定監護人時，應同時指定
      會同開具財產清冊之人，以實施監督之目的，準此，本院
      既已選定聲請人乙○○為受監護宣告之人甲○○○之監護
      人，自有依上揭規定指定會同開具財產清冊之人之必要。
      本院審之受監護宣告之人甲○○○之上開配偶即子女共同
      組成親屬會議，並決議由受監護宣告之人甲○○○之長女
      丙○○擔任本件會同開具財產清冊之人，此有親屬會議紀
      錄及親屬團體會議推定監護人說明書各1件在卷可稽，本
      院審之丙○○既為受監護宣告之人甲○○○之長女，衡情
      丙○○經指定為本件會同開具財產清冊之人後，應會本於
      受監護宣告之人甲○○○之最佳利益，與監護人共同開具
      財產清冊。從而，爰依民法第1111條第1項規定，指定丙○○為本件監護宣告事件之會同開具財產清冊之人，以利
      本件監護事宜之執行。
四、依民事訴訟法第608條第1項，裁定如主文。
中    華    民    國    99    年    8     月    18    日
                  家事法庭法  官  楊佳祥
以上正本係照原本作成。
如不服本裁定關於選定監護人及指定會同開具財產清冊之人等部
分，應於送達後十日內向本院提出抗告狀，並繳納抗告費新臺幣
1,000元；其餘關於宣告監護之部分，不得抗告。
中    華    民    國    99    年    8     月    18    日
                          書記官  葉芳如

司法院資訊處製作；財團法人民間司法改革基金會備份。
